臺灣屏東地方法院刑事判決
110年度易字第575號
公  訴  人  臺灣屏東地方檢察署檢察官
被      告  蔡尚德


            徐仁光


            徐月英


            蔡月招


            鄧輝煌


            陳鄧春英  




            羅凱仁



上列被告等因賭博案件，經檢察官提起公訴（109年度偵字第895
2號），本院判決如下：
    主  文
蔡尚德、徐仁光、徐月英、蔡月招、鄧輝煌、陳鄧春英、羅凱仁
均無罪。
    理  由
一、公訴意旨略以：另案被告余明棟(所涉賭博案件，業經本院
    以110年度簡字第965號判決判處有期徒刑4月確定）自民國1
    09年6月間起，向另案被告劉森榮(所涉賭博案件，亦經本院
    前揭判決判處有期徒刑3月確定)承租劉森榮所有屏東縣○○鄉
    ○○路000號房屋廚房後方之房間作為公眾得出入之賭博場所
    ，聚集不特定之人賭博財物，賭博方式係以天九紙牌及骰子
    為賭具，由莊家擲骰子後，莊家及持牌之3名閒家(出家、川
    家、底家)按點數順序依序抽取2張天九紙牌，再依所抽之天
    九牌計算點數與莊家比大小，點數大者為贏(賠率為一賠一)
    ，其他在旁賭客則依個人選擇跟隨持牌之閒家下注，下注金
    額為新臺幣（下同）100元至1000元不等。於109年9月18日1
    5時至16時許，另案被告余明棟(莊家)聚集另案被告即賭客
    陳金香(持牌出家)、盧朝錄(持牌川家)、杜氏順(持牌底家)
    、許美燕、高混蘭、黃文美、吳美人、陳盧文秀、陳美枝、
    盧健立、陳文化、李沛綾、陳瓊端、鍾鳳珠、黃鳳嬌、鄭宇
    涵、鄧金鳳(DANG THI KIM PHUONG)(以上賭客所涉賭博案件
    ，均亦經本院前揭判決各判處罰金5,000元確定)，及被告蔡
    尚德、徐仁光、徐月英、蔡月招、鄧輝煌、陳鄧春英、羅凱
    仁（下合稱被告蔡尚德等7人）在上述地點以上述方法賭博
    財物。因認被告蔡尚德等7人均係涉犯刑法第266條第1項前
    段賭博罪嫌等語。
二、按犯罪事實應依證據認定之，無證據不得認定犯罪事實；不
    能證明被告犯罪者，應諭知無罪之判決，刑事訴訟法第154
    條第2項、第301條第1項分別定有明文。而認定犯罪事實所
    憑之證據，雖不以直接證據為限，間接證據亦包括在內，然
    而無論直接或間接證據，其為訴訟上之證明，須於通常一般
    之人均不致有所懷疑，而得確信其為真實之程度者，始得據
    為有罪之認定，倘其證明尚未達到此一程度，而有合理之懷
    疑存在時，致無從形成對被告有罪之確信，則根據「罪證有
    疑，利於被告」之證據法則，即應由法院諭知被告無罪之判
    決（最高法院76年台上第4986號判例意旨參照）。再者，被
    告之辯解雖認不可採，然不能以此反證其被訴事實即屬存在
    ，檢察官對於起訴之犯罪事實，仍應負提出證據及說服之實
    質舉證責任。倘其所提出之證據，不足為被告有罪之積極證
    明，或其指出證明之方法，無從說服法院以形成被告有罪之
    心證，基於無罪推定之原則，自應為被告無罪判決之諭知（
    最高法院106年度台上字第3329號、92年度台上字第128號判
    決意旨參照）。
三、公訴意旨認被告蔡尚德等7人均涉犯刑法第266條第1項前段
    賭博罪嫌，無非係以另案被告余明棟之供述，警製偵查報告
    及蒐證照片，本院109年度聲搜字第929號搜索票、屏東縣政
    府警察局督察科搜索扣押筆錄、扣押物品目錄表、扣押物品
    收據、現場搜索照片及扣案如附表所示之物等證據資料為其
    主要論據。訊據被告蔡尚德等7人固坦承有於起訴書所載時
    間身處上開賭場，且於警方查獲時，各身懷現金74,500元、
    1,000元、6,000元、84,100元、1,500元、57,700元、108,0
    00元之事實，惟均堅詞否認有何賭博之犯行。被告蔡尚德辯
    稱：我進去後還沒有開始賭，而且我有時候只會在那邊看，
    因為那裡有冷氣、有東西吃，會被警方扣到74,500元，是因
    為我都把錢帶在身上等語；被告徐仁光辯稱：我是去找同村
    的朋友「阿陸」，我才剛到門口，警察就叫我不能走，被警
    方扣到的1,000元是我的零用錢等語；被告徐月英辯稱：我
    那天是要去買檸檬，看到鄰居在那裡玩很好奇就去看看，後
    來警察就來了，被警方扣到的6,000元是我本來要買檸檬做
    洗碗精的錢等語；被告蔡月招辯稱：我那天是要去那邊看熱
    鬧還有找朋友，被警方扣到的84,100元，其中8萬元是我剛
    去朋友家借來要繳保險費的等語；被告鄧輝煌辯稱：我那天
    是在外面等我姊姊陳鄧春英，要跟她借錢當生活費，然後警
    察來就叫我不要走，被警方扣到的1,500元是我跟我姊姊陳
    鄧春英剛借到的生活費等語；被告陳鄧春英辯稱：我那天進
    去還沒開始賭，警察就來了，被警方扣到的錢中27,700元是
    我要存起來的錢，另30,000元是我的菜錢等語；被告羅凱仁
    辯稱：當天我確實是想去賭博，但是還沒有開始玩，且當時
    我只有在外面客廳，被警方扣到的108,000元是員警從車上
    拿來的，不是在賭桌上被查獲的等語（本院卷第86至87、18
    6頁）。故本件爭點應為被告蔡尚德等7人於警方查獲當天有
    無在現場賭博之行為。經查：
  ㈠警方於109年9月18日16時50分許，持本院所核發之109年度聲
    搜字929號搜索票搜索上開賭場時，扣得如附表所示之物，
    而被告蔡尚德等7人當時均在現場，且分別攜帶前揭數額之
    現金等情，為被告蔡尚德等7人所不爭執（本院卷第88、187
    頁），並有本院109年度聲搜字第929號搜索票、屏東縣政府
    警察局督察科搜索扣押筆錄、扣押物品目錄表及現場搜索照
    片在卷可參（警卷第8至16、262至268頁；偵卷第329至345
    頁），復有扣案如附表所示之物可證，此部分事實足堪認定
    。
  ㈡公訴意旨雖以本案賭場地點隱蔽，且證人即在場之莊家余明
    棟證稱：賭客會由不知名的把風人員帶進去賭場等語，認被
    告蔡尚德等7人應無可能是偶然路過而臨時入內看熱鬧，又
    本件賭博方式簡單得以快速決定輸贏，查緝員警既已於賭場
    外埋伏觀察1個多小時，才入內搜索逮捕，應認被告蔡尚德
    等7人均已有於現場實際參與賭博之犯行云云。然而，由卷
    內員警蒐證相片以觀，並無從確認被告蔡尚德等7人先後進
    入賭場之時點，則被告蔡尚德等7人是否已在賭場久待，已
    屬有疑。況且在賭博場所之人，除了正在參與賭博或已參與
    賭博而將離開之人以外，尚無法排除有正準備參加而尚未賭
    博或單純在旁看熱鬧之人。參以證人即其他在場之莊家或賭
    客余明棟、陳金香(持牌出家)、盧朝錄(持牌川家)、杜氏順
    (持牌底家)、許美燕、高混蘭、黃文美、吳美人、陳盧文秀
    、陳美枝、盧健立、陳文化、李沛綾、陳瓊端、鍾鳳珠、黃
    鳳嬌、鄭宇涵、鄧金鳳等人均未明確指稱或指認被告蔡尚德
    等7人有於警方查獲當天參與賭博之犯行。證人余明棟反而
    於警詢時證稱：不曉得有沒有全部的人都有參與等語（警卷
    第36頁反面）；證人陳金香則於警詢時證稱：有幾個年紀比
    較大的沒有參與賭博等語（警卷第44頁反面），則當天在場
    之被告蔡尚德等7人是否均有參與賭博，實有疑問。
  ㈢再者，被告蔡尚德等7人雖有為警分別查扣前揭數額之現金，
    然警方進入賭間内發現賭桌上已未有任何賭資，警方遂要求
    現場賭客提出身上金錢，並搜索賭客身體後，予以查扣其等
    身上所搜出之現金等情，有警製偵查報告在卷可憑（偵卷第
    305頁）。又屏東縣政府警察局督察科扣押物品目錄表「備
    考」欄均註明上開扣得款項係「由賭客身上提出」等語（警
    卷第12至15頁）。可知上開現金均非在現場賭桌上所扣得，
    而係員警在被告蔡尚德等7人身上所查扣，則可否逕認該等
    現金即屬被告蔡尚德等7人之賭資，而得作為其等已實際參
    與賭博之積極證據，亦非無疑。另佐以卷附現場蒐證之錄影
    及翻拍照片，亦均無被告蔡尚德等7人賭博之畫面。是本件
    既乏積極證據認定被告蔡尚德等7人有實際參與賭博之行為
    ，自難逕以被告蔡尚德等7人身處賭博場所中，且身上帶有
    現金，即遽推測其等有為賭博之犯罪事實。另賭博罪不罰預
    備犯或未遂犯，故被告蔡尚德等7人主觀上縱有參與賭博之
    意思，然既無證據足資證明其等有賭博之犯行，即非可以賭
    博罪相繩，併此敘明。
四、綜上所述，檢察官認被告蔡尚德等7人涉犯賭博罪嫌所憑之
    證據，既存在有上開疑點，尚未達於通常一般人均不致有所
    懷疑，而得確信其為真實之程度，自不能遽認被告蔡尚德等
    7人確有被訴之犯行。此外，檢察官復未提出其他積極證據
    ，資以證明被告蔡尚德等7人確有其所指之犯行，揆諸首揭
    法律規定及最高法院判例、判決意旨，本院自應為被告蔡尚
    德等7人無罪之諭知。
據上論斷，應依刑事訴訟法第301條第1項前段，判決如主文。
本案經檢察官蔡榮龍提起公訴，檢察官何克昌到庭執行職務。　
中　　華　　民　　國　　111 　年　　5 　　月　　20　　日
                  刑事第六庭  審判長法  官  程士傑
　　　　　　　　　                  法  官  蕭筠蓉 
　　　　　　　　　                  法  官  陳一誠
以上正本證明與原本無異。
如不服本判決應於收受判決後20日內向本院提出上訴書狀，並應
敘述具體理由；其未敘述上訴理由者，應於上訴期間屆滿後20日
內向本院補提理由書（均須按他造當事人之人數附繕本）「切勿
逕送上級法院」。
中　　華　　民　　國　　111 　年　　5 　　月　　23　　日
　　　　　　　　　                  書記官  陳佳迪
附表：
編號 物品名稱 數量 1 天九紙牌 3副 2 骰子 1包 3 天九骨牌 2副 4 搬風 1個 5 骰子 2盒 6 籌碼 1盒 7 手機（三星廠牌） 1支 8 現金 62萬5,300元